臺灣高等法院刑事裁定
111年度抗字第231號
抗  告  人  
即  被  告  林士傑



上列抗告人因限制出境等案件，不服臺灣士林地方法院中華民國
111年1月19日裁定（106年度金重訴字第1號），提起抗告，本院
裁定如下：
    主  文
抗告駁回。                                             
    理  由
一、原裁定意旨略以：抗告人即被告林士傑（下稱被告）坦承犯
    罪，所犯為銀行法第125條第1項後段之罪，為最輕本刑7年
    以上有期徒刑之重罪，本案已辯論終結，將於民國111年4月
    27日上午宣判，有相當理由足認被告於宣判獲知刑期後，有
    逃亡之虞，以躲避刑之執行，爰依刑事訴訟法第93條之2第1
    項第2款之規定，依職權裁定限制被告出境、出海等語。
二、抗告意旨略以：被告之妻兒都在○○○○，孩子去年才出生，尚
    未滿周歲，患有心臟疾病需照顧及就診，因被告目前回臺灣
    出庭，工作停擺而無收入及存款，須農曆年後回到工作崗位
    ，而老婆因照顧孩子也無工作，並提出工作證明、結婚公證
    書及孩子出生證明為證。被告在本案期間都有回臺灣開庭，
    並無逃亡之理由，也已認罪，請撤銷原裁定，更為適當之裁
    定等語。
三、按被告犯罪嫌疑重大，而有下列各款情形之一者，必要時檢
    察官或法官得逕行限制出境、出海。但所犯係最重本刑為拘
    役或專科罰金之案件，不得逕行限制之：（一）無一定之住
    、居所者。（二）有相當理由足認有逃亡之虞者。（三）有
    相當理由足認有湮滅、偽造、變造證據或勾串共犯或證人之
    虞者；審判中限制出境、出海每次不得逾8月，犯最重本刑
    為有期徒刑10年以下之罪者，累計不得逾5年；其餘之罪，
    累計不得逾10年，刑事訴訟法第93條之2第1項、第93條之3
    第2項後段分別定有明文。又刑事訴訟上之限制出境、出海
    ，其目的在避免被告出境滯留他國，俾保全偵查、審判程序
    之進行及刑罰之執行。被告有無刑事訴訟法第93條之2第1項
    規定之限制出境、出海要件，應否限制出境、出海，以及限
    制後其限制原因是否仍然存在，有無繼續限制之必要，俱屬
    事實審法院依職權裁量之事項，事實審法院自得斟酌訴訟進
    行程度及其他一切情事而為認定。倘就客觀情事觀察，法院
    限制出境、出海之裁定或延長限制出境、出海之裁定，在目
    的與手段間之衡量，並無明顯違反比例原則情形，即無違法
    或不當（最高法院110年度台抗字第774號裁定意旨參照）。
四、經查：
　㈠被告因違反銀行法案件，經臺灣士林地方法院檢察署（現更
    名為臺灣士林地方檢察署）檢察官提起公訴，由原審法院以
    106年度金重訴字第1號案件審理，本案業經原審於111年1月
    19日辯論終結，並訂於111年4月27日上午11時宣判，有原審
    法院111年1月19日審判筆錄附卷可參（見106年度金重訴字
    第1號卷十三第37至327頁），審酌被告所涉銀行法第125條
    第1項後段之非法經營銀行業務罪，為最輕本刑7年以上有期
    徒刑之重罪，業經被告坦承犯罪，若無其他減刑事由，其未
    來所受刑責可能甚重，參以被判重刑常伴有逃亡之高度可能
    ，此乃趨吉避凶、脫免刑責、不甘受罰之基本人性；復參酌
    抗告意旨所陳及被告提出之工作證明、結婚公證書及孩子出
    生證明，可知被告之配偶為○○○○人士，妻兒皆在○○○○，且預
    計於111年3月1日至○○○○○○○○科技（○○）有限公司工作，是
    被告於○○○○有親人及謀生能力，其一旦出境、出海，即有逃
    匿或滯留○○○○不歸而無從進行審判或執行之高度風險，有相
    當理由足認被告於宣判獲知刑期後，有逃亡之虞，以躲避刑
    之執行，為達保全審理或刑罰執行之目的，有限制出境、出
    海之必要。雖抗告意旨述及被告之妻兒皆在○○○○，幼子患有
    心臟疾病需照顧等語，惟○○○○地區人民本得依法申請來臺依
    親，被告得依法安排其妻兒來臺團聚並就近照顧，且依比例
    原則衡酌被告倘出境後未再返回國內接受審判或執行，將嚴
    重損害國家追訴犯罪之公共利益，及限制出境、出海對被告
    個人居住及遷徙自由權之影響甚微等情，認對被告為限制出
    境、出海之處分，實未逾必要程度。從而，本案符合刑事訴
    訟法第93條之2第1項第2款之限制出境、出海原因，且有限
    制出境、出海之必要，原審因而裁定被告限制出境、出海，
    經核並無不合。
　㈡綜上所述，原裁定認被告有刑事訴訟法第93條之2第1項第2款
    有相當理由足認有逃亡之虞事由，權衡國家刑事司法權有效
    行使及被告人權保障受限程度，認有限制被告出境、出海必
    要，依前揭規定諭知被告限制出境、出海，於法並無違誤不
    當。被告仍執前詞提起本件抗告，為無理由，應予駁回。
五、據上論斷，應依刑事訴訟法第412條，裁定如主文。　　　
中　　華　　民　　國　　111 　年　　2 　　月　　15　　日
                  刑事第二十四庭審判長法　官  陳德民
                                      法　官  紀凱峰
                                      法　官  鄭富城
以上正本證明與原本無異。
不得再抗告。
                                      書記官  翁子婷
中　　華　　民　　國　　111 　年　　2 　　月　　15　　日